臺灣高等法院臺中分院刑事判決　　　 96年度交上易字第579號
上　訴　人　臺灣彰化地方法院檢察署檢察官
被　　　告　乙○○
上列上訴人因被告過失傷害案件，不服臺灣彰化地方法院96年度
交易字第14號，中華民國96年2月7日第一審判決（起訴案號：臺
灣彰化地方法院檢察署95年度偵字第11571號），提起上訴，本
院判決如下：
    主  文
原判決撤銷。
乙○○因過失傷害人，處有期徒刑參月，如易科罰金，以銀元參
佰元即新台幣玖佰元折算壹日。緩刑貳年。
    事  實
一、乙○○於民國95年6月5日下午9時起，在彰化縣鹿港鎮○○
    路○段61號住處，飲用啤酒5、6瓶後，已不能安全駕駛動力
    交通工具，竟仍於翌日（即6日）凌晨0時許，駕駛3937-JU
    號自用小客車上路（所涉公共危險部分，業經臺灣彰化地方
    法院檢察署檢察官以95年度偵字第5621號為緩起訴處分）。
    嗣於95年6月6日凌晨0時10分許，由北向南行，行經彰化縣
    鹿港鎮○○路○段66號前（起訴書誤載為61號前），欲由臨
    海路中央分隔島迴轉時。應注意起駛前應顯示方向燈，注意
    前後左右有無障礙或車輛行人，並應注意讓行進中之車輛行
    人優先通行，且汽車迴車前，應暫停並顯示左轉燈光或手勢
    ，看清無來往車輛，始得迴轉。而當時天候為雨、夜間有照
    明、路面濕潤無缺陷、亦無障礙物、視距良好，依當時情況
    ，並無不能注意之情形，竟疏未注意讓行進中之車輛優先通
    行，且貿然從路邊起步左轉迴車形成阻擋。適有丙○○騎乘
    G3J-926號重機車，亦由臨海路由北向南行駛，行經該處時
    ，因閃避不及，丙○○之機車車頭，與乙○○之自小客車左
    側車身擦撞，丙○○當場人車倒地，因而受有頭部外傷併腦
    震盪等傷害。乙○○於肇事後，在有偵查犯罪權限之機關尚
    未發覺前，主動向處理警員陳明係肇事者及肇事經過，並接
    受裁判。
二、案經被害人丙○○訴請臺灣臺中地方法院檢察署檢察官偵查
    起訴。
    理  由
一、訊據被告乙○○對於上開事實坦承不諱，核與告訴人丙○○
    指訴之情節相符，復有道路交通事故調查報告表暨現場圖、
    照片酒精測定紀錄表，附卷可稽。而告訴人因本件車禍受有
    頭部外傷併腦震盪等傷害，亦有診斷書附卷足憑。
二、按行車前應注意，起駛前應顯示方向燈，注意前後左右有無
    障礙或車輛行人，並應讓行進中之車輛行人優先通行；汽車
    迴車前，應暫停並顯示左轉燈光或手勢，看清無來往車輛，
    並注意行人通過，始得迴轉，汽車道路交通安全規則第89條
    第1項第6款、第106條第1項第5款，分別定有明文。被告領
    有汽車駕駛執照，自應注意上開規定。依卷附之道路交通事
    故調查交通事故調查報告表記載，事故發生當時天候為雨、
    夜間有照明、路面濕潤無缺陷、亦無障礙物、視距良好等狀
    況，並無不能注意之情形。被告竟疏於注意，貿然起步迴轉
    ，且未讓行進中之車輛優先通行，以致肇事，致使告訴人丙
    ○○受有上開傷害，被告之駕駛行為自有過失。本件經台灣
    省彰化縣區車輛行車事故鑑定委員會鑑定結果，亦認被告駕
    駛自小客車迴車不當，為肇事原因，有該會鑑定意見書附卷
    可憑。被告之過失行為與告訴人受傷之結果間，有相當因果
    關係，本件事證明確，被告犯行堪以認定。
三、按刑法於民國94年2月2日經總統令修正公布，於95年7月1日
    施行，修正後刑法第2條第1項規定：「行為後法律有變更者
    ，適用行為時之法律。但行為後之法律有利於行為人者，適
    用最有利於行為人之法律。」刑法關於自首之規定，修正前
    第62條前段規定：「對於未發覺之罪自首而受裁判者，減輕
    其刑。」而修正後刑法第62條前段則規定：「對於未發覺之
    罪自首而受裁判者，得減輕其刑。」應以修正前之規定有利
    於行為人；又關於易科罰金之規定，依修正前刑法第41條第
    1項前段規定之折算標準，經提高後為以銀元三百元即新台
    幣九百元折算一日。而修正後刑法第41條第1項前段規定之
    折算標準為：以新臺幣一千元、二千元或三千元折算一日，
    亦以修正前之規定有利於行為人。被告行為後法律有變更，
    經綜合比較後，自應適用較有利於被告之修正前之法律。核
    被告所為，係犯刑法第284條第1項前段之過失傷害罪。被告
    因酒醉駕車，因而致人受傷，依法應負刑事責任，應依道路
    交通管理處罰條例第86條第1項，加重其刑。又被告於於肇
    事後，在有偵查犯罪權限之機關尚未發覺前，主動向處理警
    員陳明係肇事者及肇事經過，並接受裁判，符合自首之要件
    ，應依修正前刑法第62條前段之規定減輕其刑。原審以被告
    罪證明確，予以論罪科刑，固非無見。惟查被告犯罪時間為
    95年6月6日，係在修正刑法95年7月1日施行之前，原審漏未
    比較適用新舊法之規定，尚有未洽。檢察官依據告訴人之請
    求，雖以被告犯罪後，迄未與告訴人達成和解，原判決量刑
    過輕為由，提起上訴，而未指摘及此，然原判決既有上開可
    議之處，仍屬無可維持，應予撤銷改判。爰審酌被告之品性
    、生活狀況、犯罪所生之損害，犯罪後坦承犯行，態度尚佳
    等一情狀，量處如主文第二項所示之刑，並依修正前刑法第
    41條第1項前段諭知易科罰金之折算標準。末查被告未曾因
    故意犯罪受有期徒刑以上刑之宣告，有臺灣高等法院被告前
    案紀錄表在卷可稽，且被告於本院審理中，已經與告訴人達
    成民事和解，並已賠償完畢，告訴人已表示不願追究之意，
    被告經此次教訓，當知警惕守法，應無再犯之虞，本院認其
    所宣告之刑，以暫不執行為適當，依最高法院95年度第八次
    刑事庭會議決議，適用修正後刑法第74條第1項第1款之規定
    ，併予宣告緩刑二年，以啟自新。
據上論斷，應依刑事訴訟法第369條第1項前段、第364條、第299
條第1項前段，道路交通管理處罰條例第86條第1項，修正後刑法
第2條第1項前段、第74條第1項第1款、刑法第284條第1項前段、
修正前刑法第11條前段、第62條前段、第41條第1項前段，罰金
罰鍰提高標準條例第1條前段、修正前第2條，判決如主文。
本案經檢察官甲○到庭執行職務。
中　　華　　民　　國　　96　　年　　6 　　月　　12　　日
            刑事第十一庭  審判長法　官  陳  朱  貴
                                法　官  胡  文  傑
                                法　官  郭  同  奇
上列正本證明與原本無異。
不得上訴。
                                書記官  康  孝  慈
中　　華　　民　　國　　96　　年　　6　　月　 　13　　日
附錄論罪科刑法條
刑法第284條第1項
因過失傷害人者，處6月以下有期徒刑、拘役或5百元以下罰金，
致重傷者，處1年以下有期徒刑、拘役或5百元以下罰金。
